# 急求指点：关于国有企业股权无偿转让的问题 (又问了几个老师后，答案让我迷茫)

提问人：错过港湾得鱼 时间：2012-06-10 14:49:17
回复 fanxu7788 的帖子
感谢你的回答！关键是B无资本公积，是否先从盈余公积扣除？其他分录做的对吗

回答人：chenyiwei
A公司借记“长期股权投资——C”贷记“长期股权投资——B”的金额应为B公司层面该投资的帐面价值，即15.6万元，与B公司层面减少投资的帐面价值相对应。

提问人：错过港湾得鱼 时间：2012-06-11 08:39:39
请高手指教，这个分录我是看论坛里面才学会的，但是不明白为什么视同收回B公司的股权？有相关的规定吗

回答人：chenyiwei
这种无偿转让交易只能在母子公司等关联方之间发生。将其直接冲减权益是作为一项B公司与其母公司之间的权益性交易（分配净资产）看待。

提问人：错过港湾得鱼 时间：2012-06-25 09:27:53
麻烦陈老师，这样做就出现了A公司对B公司的长期股权减少 了，请问有相关的出处吗

回答人：chenyiwei
按照权益性交易的一般原理，被投资方就权益性交易的影响直接调整权益，相应地投资方需调整对该被投资企业的长期股权投资金额。当被投资方直接减少权益时，投资方视同收回投资而减少长期股权投资。

提问人：错过港湾得鱼 时间：2012-06-08 11:35:23
A公司是国有企业，B公司是A公司的全资子公司，A和B对C公司的投资分别 28 万元和 22 万元，占C公司的投资比例分别为56%和44%。A公司分别按成本法合并其B、C公司的报表，B公司每年按权益法确认C公司的投资收益。 2011 年末B公司对C公司的长期股权投资为 20 万元，其中股本 22 万元，损益调整-2万元。 2012 年 5 月末C公司利润表本年累计净利润-10万元，资产负债表盈余公积 5 万元，无资本公积。根据股份转让协议， 6 月 1 日，B公司将持有C公司的44%股权无偿转让给A公司。 请问一下账务处理正确吗？如不对分别该如何处理。同时在编制合并报表时需要注意哪些方面。 A公司：借：长期股权投资-C公司 22 万元 贷：长期股权投资-B公司 22 万元 B公司：借：盈余公积 5 万元 未分配利润 10.6万元 贷：长期股权投资-C公司 15.6万元（22-2-4.4=15.6）
后来我又请教了事务所的和大学教师，他们给的答应有点出入，我现在都糊涂了，不知道怎么办了，答案有两种： 如果是企业自主行为： A公司 借：长期股权投资 -C公司 15.6 贷：资本公积-股权投资准备 15.60万元 B公司 借：投资收益 15.6 贷：
长期股权投资-C公司 15.6 如果有相关国资委的文件 A公司 借：长期股权投资 -C公司 15.6 贷：营业外收入 15.60万元 B公司借：营业外支出 15.6 贷：长期股权投资-C公司 15.6

回答人：chenyiwei
回复 错过港湾得鱼 的帖子
无论是自主行为还是国资委主导下实施的行为，由于本案例中A、B两家公司本来就是母子公司关系，并且零对价与标的股权的公允价值存在差异，因此处理的结果应该是一样的，即双方都是按照权益性交易原则处理。各自的会计分录按照之前的讨论：
A公司：借：长期股权投资——C，贷：长期股权投资——B B公司：借：股东权益类项目，贷：长期股权投资——C。

回答人：chenyiwei
回复 zengfengxia 的帖子
母子公司之间的无偿分配交易的处理到现在还一直有争议。目前在实务中较多见的做法还是以帐面价值为基础，主要是考虑到其操作简便性。你说的以公允价值为基础的处理方法在理论上也是可以的（B公司的处理应该是参考了IFRIC 17），但在实务中用得较少。

提问人：错过港湾得鱼 时间：2012-6-8 11:35:23
A公司是国有企业，B公司是A公司的全资子公司，A和B对C公司的投资分别 28 万元和 22 万元，占C公司的投资比例分别为56%和44%。A公司分别按成本法合并其B、C公司的报表，B公司每年按权益法确认C公司的投资收益。 2011 年末B公司对C公司的长期股权投资为 20 万元，其中股本 22 万元，损益调整-2万元。 2012 年 5 月末C公司利润表本年累计净利润-10万元，资产负债表盈余公积 5 万元，无资本公积。根据股份转让协议， 6 月 1 日，B公司将持有C公司的44%股权无偿转让给A公司。
请问一下账务处理正确吗？如不对分别该如何处理。同时在编制合并报表时需要注意哪些方面。
A公司：借：长期股权投资-C公司 22 万元
贷：长期股权投资-B公司 22 万元
B公司：借：盈余公积 5 万元
未分配利润 10.6万元
贷：长期股权投资-C公司 15.6万元（22-2-4.4=15.6）
后来我又请教了事务所的和大学教师，他们给的答应有点出入，我现在都糊涂了，不知道怎么办了，答案有两种：
如果是企业自主行为：
A公司 借：长期股权投资 -C公司 15.6
贷：资本公积-股权投资准备 15.60万元
B公司 借：投资收益 15.6
贷：长期股权投资-C公司 15.6
如果有相关国资委的文件
A公司 借：长期股权投资 -C公司 15.6
贷：营业外收入 15.60万元
B公司 借：营业外支出 15.6
贷：长期股权投资-C公司 15.6

回答人：chenyiwei
这种基于帐面价值的处理方式，最早是由于原先无偿划转会计处理的惯例所导致。但在现行的中国企业会计准则和IFRS下，也不是完全找不到相应的理论依据。
1 、EY International GAAP中对“group reorganisations”的讨论：
GROUP REORGANISATIONS.pdf
(67.32 KB, 下载次数: 43)
2012-6-30 22:12 上传
2 、EY International GAAP中对“个别财务报表”的讨论，其中涉及“Transfers of businesses without consideration”（第4.4.3节），包括母子公司之间的吸收合并（“legal merger”）的讨论：
INDIVIDUAL FINANCIAL STATEMENTS.pdf
(104.97 KB, 下载次数: 41)
2012-6-30 22:16 上传
，其中提到：
In many jurisdictions it is possible to effect a 'legal merger' of a parent and its subsidiary whereby the two separate entities become a single entity without any issue of shares or other consideration. a) The parent is the surviving entity
In all instances the investment in the shares of the subsidiary is replaced by the net assets of the subsidiary, using one of the methods outlined below. The approaches and the underlying rationales are the same as those for distributions of businesses, described in A above:
(i) the entity treats the business received as a distribution at fair value; or (ii) the entity uses book values, modified as appropriate if the subsidiary has itself been acquired which means that they will be adjusted for the effects of movements in the period after acquisition. If the shares in the subsidiary were previously carried at fair value then only method (i) is applicable. Neither of these methods allow recognition of comparative information for the acquired business. The transferred business is reflected only from the date on which the transfer took place.

提问人：错过港湾得鱼 时间：2012-07-09 19:30:19
再次请教老师：因转让协议中未涉及以前收益问题，转让是B公司是否可以不按权益法确认1-5月份C公司的投资收益，而是直接以期初长期投资的账面价值来来确认

回答人：chenyiwei
如果B对被转让标的企业具有重大影响的，则还是建议权益法核算直到处置日为止。

提问人：呼叫帮助 时间：2018-03-24 11:24:41
B公司为了发展需要，因为A公司对B公的产品销售及资金方面能提供支持，B公司将30%的股权无偿赠送给A公司。股权转让后，B公司以后所有的产品都会卖给A公司，由A公司进行销售。 上述业务，是否应视同“非同一控制下企业合并形成的长期股权投资” 进行处理？ 假设股权转让日，B公司的公允价值为 100 ， A公司应 借：长期股权投资 30 ， 贷：营业外收入 30 。 上述会计处理是否正确？

回答人：chenyiwei
由于B无偿获得股份是以后续提供产品销售和资金方面的支持为条件的，所以应按股份的公允价值贷记其他流动负债，在预计需提供支持的期间内采用系统、合理的方式摊销作为各年度的收入。

提问人：呼叫帮助 时间：2018-03-28 22:23:08
陈版，如果该交易整体上是公允的（非关联方之间基于自身意志达成的、旨在使各自利益最大化的公平交易），并且A对B是具有重大影响而非控制，则A可以这样处理？ 如果可以这样处理是否存在需要考虑A是否因此而对B承担了确定的义务，这些义务在会计上是否符合确认为负债的条件？

回答人：chenyiwei
这种情况和常规的资产转让、业务转让交易无本质区别。